---
title: "Diosito porfavor"
output: html_document
date: "2022-11-05"
---

Entrega 3: 

1. Apertura de la base de datos

**Variable dependiente**

```{r}
library(rio)
depe = "https://github.com/AleMarocho/Trabajo_Estadistica_2/blob/main/Data/Statistical_Annex_GII_Table.xlsx?raw=true"
depe=import(depe)
```

**Variables independientes**

Alessandra Marocho 

```{r IDH}
hum = "https://raw.githubusercontent.com/AleMarocho/Trabajo_Estadistica_2/main/Data/Data_Alessandra/human-development-index.csv"
hum = import(hum)
```

```{r gini}
gini = "https://raw.githubusercontent.com/AleMarocho/Trabajo_Estadistica_2/main/Data/Data_Alessandra/economic-inequality-gini-index.csv"
gini = import (gini)
```

```{r civil}
civil="https://raw.githubusercontent.com/AleMarocho/Trabajo_Estadistica_2/main/Data/Data_Alessandra/civil-rights-bti.csv"
civil=import(civil)
```

Melany Rodriguez

```{r demo}
library("rio")
demo=import("https://github.com/AleMarocho/Trabajo_Estadistica_2/raw/main/Data/DATA_MELANY/democracy_index.csv")
```

```{r crecimiento economico}
library("rio")
creci=import("https://github.com/AleMarocho/Trabajo_Estadistica_2/raw/main/Data/DATA_MELANY/crecimiento_economico.csv")
```

```{r afiliacion}
library("rio")
afi=import("https://github.com/AleMarocho/Trabajo_Estadistica_2/raw/main/Data/DATA_MELANY/porcentaje_de_no_afiliados.csv")
```

Mayeli Charra

```{r urb}
urb = import("https://github.com/AleMarocho/Trabajo_Estadistica_2/blob/main/Data/Data_Mayeli/API_SP.URB.TOTL.IN.ZS_DS2_en_excel_v2_4697354.xls?raw=true")
```

```{r militar}
militar = import("https://github.com/AleMarocho/Trabajo_Estadistica_2/blob/main/Data/Data_Mayeli/GMI-2021-all-years.xlsx?raw=true")
```

```{r corrupcion}
corrupcion = import("https://github.com/AleMarocho/Trabajo_Estadistica_2/blob/main/Data/Data_Mayeli/CPI2021_GlobalResults&Trends.xlsx?raw=true")
```

2. Limpieza de la base de datos

**Variable dependiente**

```{r}
#Mantenemos las columnas necesarias
depe = depe [,c(1,2,3)]
```

```{r}
str(depe)
```

```{r}
#Cambiamos el nombre de las columnas
colnames(depe) = c("code", "country", "genero")
#Convertimos a numérico los valores del índice
depe$genero = as.numeric(depe$genero)
```

```{r}
#eliminamos columnas innecesarias
depe = depe [-c(1,2, 199:261),]
```

```{r}
#omitimos NA's
depe = na.omit(depe)
```

```{r}
#reordenamos la tabla
row.names(depe)= NULL
```


**Variables independientes**
Alessandra Marocho 

- Índice de desarrollo humano

```{r}
str(hum)
```

```{r}
#cambiamos el nombre a las columnas
colnames(hum) = c("country", "code", "year", "IDH")
```

```{r}
#Mantenemos los casos de 2017
library(dplyr)
hum = filter (hum, year == 2017)
```

```{r}
#eliminamos la columna de años
hum = hum[-c(3)]
```

```{r}
#omitir NA's
hum = na.omit(hum)
```
 
- Índice de derechos civiles

```{r}
str(civil)
```

```{r}
#Cambiamos el nombre de las columnas
colnames(civil) = c("country", "code", "year","civil")
```

```{r}
#Mantenemos los casos de 2021
civil = filter(civil, year == 2021)
```

```{r}
#Eliminamos la columna de años
civil=civil[-c(3)]
```

```{r}
#omitimos NA's
civil = na.omit(civil)
``` 
 
- Desigualdad de ingresos 

```{r}
str(gini)
```

```{r}
#cambiamos el nombre a las columnas
colnames(gini) = c("country", "code", "year", "gini")
```

```{r}
#Nos quedamos con años mayores a 2017
gini = filter(gini, year < 2017)
#Corregimos el nombre y código de algunos casos
gini[49,1] ="Argentina"
gini[49,2] ="ARG"

gini[1824,1] ="Suriname"
gini[1824,2] ="SUR"
```

```{r}
#Agrupamos la data por países y mantenemos el mayor año de cada grupo 
gini = gini %>% 
  group_by(country)%>% 
  filter (year == max(year))
```

```{r}
#Eliminamos la columna de años
gini = gini[-c(3)]
```

```{r}
#Omitimos NA's
gini = na.omit(gini)
```


Mayeli Charra

- Población urbana 

```{r VI:Mayeli}
#Mantenemos las columnas que nos interesa
urb = urb[,c(1,2,65)]
#Renombramos
names(urb)=c("country","code","urban")
```

```{r}
str(urb)
```

```{r}
#Convertimos en numérico 
urb$urban = as.numeric(urb$urban)
#Omitimmos NA's y reordenamos la tabla
urb = na.omit(urb)
row.names(urb)= NULL
```

- Militarizacion

```{r}
#Mantenemos columnas y las renombramos
militar= militar[,c(1,2,4,17)]
names(militar)= c("code","country","year", "scoremilitar")
```

```{r}
#Mantenemos el año 2020
militar = militar[c(3079:3231), ]
```

```{r}
#Eliminamos la columna de año
militar = militar[,-c(3)]
row.names(militar)= NULL
```

```{r}
str(militar)
```

- Percepción de la corrupción: 

```{r}
#Mantenemos columnas y las renombramos
corrupcion=corrupcion[,c(1, 2, 4)]
names(corrupcion)= c("country","code", "corru")
```

```{r}
#Vemos que hay varias filas innecesarias
corrupcion= corrupcion[-c(1,2),]
#Reiniciamos el índice
row.names(corrupcion)= NULL
```

Melany Rodriguez

- ÍNDICE DE DEMOCRACIA 
```{r}
#Mantenemos columnas 
demo= demo[,c(1,2)]
names(demo)= c("country","demo")
```

```{r}
head(demo)
#Vemos que se debe eliminar la primera fila
demo=demo[-c(1),]
```

```{r}
#Eliminamos NA's y reordenamos la tabla
row.names(demo)= NULL
demo= demo[complete.cases(demo$demo),]
```

```{r}
str(demo)
```

- ÍNDICE DE CRECIMIENTO ECONÓMICO 

```{r}
#Renombramos columnas
colnames(creci) [1] = "country"
colnames(creci) [43] = "Growth"
names(creci)
```

```{r}
#Seleccionamos las columnas deseadas
library(dplyr)
creci= select(creci, contains ("country"), contains ("Growth"))
```

```{r}
#Eliminamos filas
creci = creci[-c(1:2, 199:232),]
```

```{r}
#Convertimos en numérico 
creci$Growth = as.numeric (creci$Growth)
#Eliminamos NA's
creci= creci[complete.cases(creci$Growth),]
row.names(creci)= NULL
```

```{r}
str(creci)
```

- PORCENTAJE DE NO AFILIADOS A RELIGIÓN ALGUNA

```{r}
#Seleccionar columnas
library(dplyr)
afi = select(afi, contains ("country"), contains ("Unaffiliated"))
```

```{r}
#Renombrar columnas
colnames(afi) [1] = "country"
```

```{r}
#Eliminamos porcentajes
library(stringr)
afi$Unaffiliated=str_extract_all(afi$Unaffiliated,
"(\\-*\\d+\\.*\\d*)(?=\\%)",
simplify = T)
```

```{r}
#Convertir a numérico
afi$Unaffiliated=as.numeric(afi$Unaffiliated)
#Eliminamos NA's
afi = na.omit(afi)
```

```{r}
#Dividimos entre 100
afi$Unaffiliated=afi$Unaffiliated/100
```

```{r}
str(afi)
```

3. Integración de datos

```{r}
#Cambiamos el nombre de los países
demo[demo$country=='USA','country']='United States'
demo[demo$country=='Congo(Brazzaville)','country']='Congo'
demo[demo$country=='SriLanka','country']='Sri Lanka'
demo[demo$country=='SierraLeone','country']='Sierra Leone'
demo[demo$country=='SierraLeone','country']='Sierra Leone'
demo[demo$country=='SierraLeone','country']='Sierra Leone'
demo[demo$country=='Democratic Republic of Congo','country']='Congo Dem'
demo[demo$country=='Bosnia and Hercegovina','country']='Bosnia and Herzegovina'
demo[demo$country=='BurkinaFaso','country']='Burkina Faso'

creci[creci$country=='Bahamas, The','country']='Bahamas'
creci[creci$country=='Congo, Republic of','country']='Congo'
creci[creci$country=='Taiwan Province of China','country']='Taiwan'
creci[creci$country=="China, People's Republic of",'country']='China'
creci[creci$country=='Russian Federation','country']='Russia'
creci[creci$country=='Hong Kong SAR','country']='Hong Kong'
creci[creci$country=='Macao SAR','country']='Macao'
creci[creci$country=='Brunei Darussalam','country']='Brunei'
creci[creci$country=='Gambia, The','country']='Gambia'
creci[creci$country=='Lao P.D.R.','country']='Laos'
creci[creci$country=='São Tomé and Príncipe','country']='Sao Tome and Principe'
creci[creci$country=='North Macedonia','country']='Macedonia'
creci[creci$country=='Congo, Dem. Rep. of the','country']='Congo Dem'


afi[afi$country=='Republic of Macedonia','country']='Macedonia'
afi[afi$country=='Palestinian territories','country']='Palestine'
afi[afi$country=='Republic of the Congo','country']='Congo'
afi[afi$country=='Burma (Myanmar)','country']='Myanmar'
afi[afi$country=='Bosnia-Herzegovina','country']='Bosnia and Hercegovina'
afi[afi$country=='Democratic Republic of the Congo','country']='Congo Dem'

```

- Merge

```{r}
#Juntamos las variables dependiente e independientes
base1=merge(depe,urb, by= "code")
str(base1)
```

```{r}
base2 = merge(base1, militar, by= "code")
mayeli = merge (corrupcion, base2, by= "code")
str(mayeli)
```

Melany Rodriguez

```{r}
#Juntamos 3 variables independientes
merge1=merge(creci,demo)
str(merge1)
```

```{r}
melany=merge(merge1,afi)
str(melany)
```

Alessandra Marocho

```{r}
#Juntamos tres variables dependientes
a = merge(gini, hum)
ale = merge (a, civil)
```

```{r}
#Juntamos todas las variables
fin = merge(mayeli, melany)
final = merge (fin, ale)
```

```{r}
#Eliminamos columnas innecesarias
final = final [,-c(3,5,7,9)]
#Reordenamos columnas 
final = select(final,1,2,4,3,5,6,7,8,9,10,11,12)
```

4. Exportar

```{r}
export(final, "datafinal.csv")
```

